【裁判字號】    97,交聲,2959
【裁判日期】    980626
【裁判案由】    違反道路交通管理處罰條例聲明異議
【裁判全文】
臺灣臺北地方法院交通事件裁定        97年度交聲字第2959號
原處分機關  臺北市交通事件裁決所
異  議  人
即受處分人  乙○○
上列異議人即受處分人因違反道路交通管理處罰條例案件，對於
臺北市交通事件裁決所於中華民國97年10月15日所為之處分（原
處分案號：北市裁罰字第裁22—C00000000 號）聲明異議，本院
裁定如下：
    主  文
異議駁回。
    理  由
一、按汽車駕駛人，行經有燈光號誌管制之交岔路口闖紅燈者，
    處新臺幣（下同）1,800 元以上5,400 元以下罰鍰，道路交
    通管理處罰條例第53條第1 項定有明文。另汽車駕駛人駕駛
    汽車違反道路交通管理處罰條例第53條第1 項規定者，除應
    依該條所規定之罰鍰處罰外，並應予以記違規點數3 點，復
    為道路交通管理處罰條例第63條第1 項第3 款所明定。再道
    路交通管理處罰條例所稱之汽車，依該條例第3 條第8 款之
    規定，包含機器腳踏車在內。
二、本件異議人即受處分人（下稱受處分人）乙○○於民國97年
    9 月11日14時25分許，騎乘車牌號碼AOW-967 號重型機車，
    沿臺北縣中和市○○路往復興路方向行駛，行經臺北縣中和
    市○○路與景安路有燈光號誌管制之交叉路口遇紅燈未停，
    逕闖紅燈左轉景平路往新店方向，為警攔停掣單舉發，嗣受
    處分人於舉發通知單上所載應到案日期（即97年9 月27日）
    前，向原處分機關即臺北市交通事件裁決所提出申訴，經原
    舉發機關即臺北縣政府警察局中和分局調查結果，仍認受處
    分人有前開違規行為，原處分機關乃於同年10月15日依道路
    交通管理處罰條例第53條第1 項、第63條第1 項第3 款（裁
    決書漏引第1 項第3 款）之規定，裁處受處分人罰鍰1,800
    元，並予記違規點數3 點。受處分人不服，於法定期間內之
    97年10月20日具狀聲明異議，合先敘明。
三、受處分人聲明異議意旨略以：伊於上揭時、地駕駛前開機車
    ，欲自臺北縣中和市○○路左轉景平路，至址設景平路323
    號之土地銀行洽公，伊當時車速約每小時10公里，於通過景
    安路路口之停止線時，景安路上之直行號誌仍為綠燈，惟待
    伊騎過分隔島中央，欲駛入景平路上之機車待轉區○○○○
    路上之直行綠燈已亮起，且該路面上之汽機車業已起駛，故
    伊只能隨著車潮直接直行景平路，而未完成待轉動作，俟伊
    騎至土地銀行前，卻為警攔停舉發紅燈左轉，惟依該警員在
    土地銀行前執勤之位置，根本無法看見景安路上之號誌情況
    ，是該警員舉發有誤，為此請求撤銷原處分云云。
四、經查：
(一)交通警員掣單舉發違反道路交通管理處罰條例所列之違規事
    實，本質上為行政處分，係公務員基於職務上權力，就特定
    之具體事件所為具公法上效果之單方行政行為。另依道路交
    通管理處罰條例科處行政罰事件，依據公法爭議之舉證責任
    分配法則，固應先由行政機關就其業已履踐相關正當法律程
    序，以及人民應受處罰之客觀違反法令行為，負證明之責，
    惟行政機關對於前開應為舉證事項，非不得以執行查察取締
    勤務人員，依據調查人證之程序，使就親歷事實提供不可替
    代之證明方法，尤於當場舉發而非以科學儀器採證之交通違
    規事件，鑑於交通違規事實往往驟然而現、稍縱即逝，若一
    律要求舉發員警不分違規情節，均必須預留證據，俾便事後
    提出供法院審酌，除有現實技術可行性之困難外，勢將大幅
    提高交通管理之行政成本，並嚴重削弱道路交通管理之行政
    效能，此應非立法者制定道路交通管理法規之本意，合先敘
    明。
(二)就本件舉發過程，業據證人即舉發本件違規之臺北縣政府警
    察局中和分局南勢角派出所警員甲○○於本院調查時證稱：
    「（問：請陳述本件舉發經過？）‧‧‧當時在景安路那邊
    是紅燈的情形，只有景平路的燈號可以通行，我當時看到唯
    有壹台受處分人的機車從景安路過來要左轉景平路，他當時
    有在路中有停下來，行向示意圖上時點1 是景安路處於紅燈
    、景平路綠燈，他已經停在分隔島的中間了，那時候的景平
    路左轉景安路的號誌燈已經是綠燈了，當時景平路車輛要左
    轉，我看到受處分人的車，受處分人因要閃景平路左轉景安
    路的車，所以受處分人就往景平路行駛」等語（見本院97年
    12月12日訊問筆錄第26頁正面）明確，復於本院現場履勘時
    證稱：「（問：你當時舉發受處分人地點是否在景平路329
    巷標誌牌處？）是；（舉發當時所見號誌狀況？）當時所見
    燈號並非景平路上直行綠燈，而是景平路上紅燈搭配左轉綠
    燈；（問：從土銀角度，你可否看到景安路上燈號？）從我
    舉發位置看不到景安路上的號誌，但我由景平路上號誌狀況
    去判斷景安路號誌；（問：你舉發當時所看到的狀況？）我
    一直注意景平路上的號誌，當我看到景平路上的號誌為紅燈
    搭配左轉綠燈亮時，約過五、六秒，即見到受處分人停在分
    隔島處，即卷附第11頁行向示意圖時點1〈筆錄誤載為10.1
    〉位置；（問：當時所見受處分人紅燈左轉位置？）大約是
    在景平路跟景安路交叉路口中央；（問：本件有無誤看可能
    ？）沒有，很確定舉發時我所見燈號為景平路的紅燈加左轉
    綠燈」等語綦詳（見本院卷第50頁正反面），堪認證人甲○
    ○當時執勤所在位置固無法親見受處分人通過景安路路口之
    停止線時，景安路上之號誌狀況，惟其仍能目視並持續注意
    景平路上之號誌及景平路與景安路之交叉路口之狀況，且其
    於景平路上之號誌變為紅燈搭配左轉綠燈後約經5、6秒時，
    親眼見到受處分人停在上開路口中央之分隔島處，受處分人
    為閃避景平路左轉景安路之車輛，故左轉往景平路行駛等情
    甚明。參以上開路口係屬全天3 色3 時相號誌運作，案發時
    點即14時25分許當時之時段號誌時制計畫週期為150 秒，第
    1 時相為景平路對開（70秒），第2 時相為景平路左轉保護
    （25秒），第3 時相為景安路對開（55秒），此有臺北縣政
    府交通局98年2 月2 日北交工字第0980067015號函暨所檢附
    之景平路與景安路口時向表各1 份、照片5 張在卷可稽（見
    本院卷第63頁至第67頁），且上開號誌時相順序亦與本院現
    場履勘結果相符（見本院卷第50頁）。復依現場履勘之碼表
    測量結果，證人甲○○騎乘受處分人所有之舉發機車，自景
    安路口以10公里之時速駛至景平路上往新店方向之機車待轉
    區附近，所需時間約為8 秒（見本院卷第50頁反面）等情，
    從而，證人甲○○見到受處分人停在上開路口中央之時點，
    既係景平路上之號誌變為紅燈搭配左轉綠燈後約經5、6秒時
    ，則距離景安路路口之號誌變為紅燈之時點已達約75、76秒
    （即70秒＋5或6秒），即使扣除8 秒時間，仍相距約67、68
    秒，是認縱使當時受處分人以其所陳稱之車速即約每小時10
    公里行駛，於通過景安路路口之停止線時，景安路上之號誌
    亦早已轉為紅燈無疑。此外，並有該證人所繪製之行向示意
    圖1 紙、本院現場履勘時所拍攝及前揭臺北縣政府交通局函
    所附之照片23張在卷可參（見本院卷第11頁、第53至第61頁
    、第65頁至第67頁）。
(三)受處分人雖辯稱：伊當時於通過景安路路口之停止線時，景
    安路上之號誌仍為綠燈，惟待伊騎過分隔島中央，欲駛入景
    平路上之機車待轉區○○○○路上之直行綠燈已亮起，且該
    路面上之汽機車業已起駛，故伊只能隨著車潮直接直行景平
    路，而未完成待轉動作云云。然受處分人於本院訊問時先陳
    稱：「（問：本件異議要旨？）‧‧‧當時我從景安路要待
    轉到景平路上土地銀行時，已經騎車經過景平路上，我左邊
    待轉車輛已經行駛了，我跟行駛車輛一同左轉，‧‧‧我說
    因我左邊車輛已經行駛，我根本無法暫停下來，‧‧‧」云
    云，陳述「當時待轉車輛係位於其左邊」達2 次，嗣於本院
    察覺有異相詢時，始改口稱：「（問：你剛剛所說你左邊的
    待轉車輛已經行駛，左邊是指哪裡？）我從景安路過來，所
    以我在右邊景平路上待轉區待轉，‧‧‧；（問：所以你左
    邊是指？）我要到右邊的待轉區停止，才能夠左轉。應該是
    右邊車輛已經行駛，即景平路上的車輛已經在行駛了」云云
    （見本院卷第25頁正面至反面、第27頁反面至第28頁正面）
    ，其陳述顯然前後矛盾，引人疑竇。又受處分人陳述在先之
    內容即「當時待轉車輛係位於其左邊」，因未作修飾且重複
    表達，是應較具可信度，且亦與前揭證人甲○○所證稱：伊
    於景平路上之號誌變為紅燈搭配左轉綠燈後約經5、6秒時，
    親眼見到受處分人停在上開路口中央之分隔島處，受處分人
    為閃避景平路左轉景安路之車輛，故左轉往景平路行駛等語
    相符。再者，證人甲○○與受處分人間並無任何關係或有何
    嫌隙，其於負有具結義務並可能受刑法偽證罪處罰之情形下
    ，仍於法庭為前揭證言，其證言之憑信性應可獲得擔保。且
    警員取締交通違規行為，本與民眾立於潛在之對立關係，為
    避免引發民怨或爭議，而影響自身勤務之執行及警方執法之
    威信，衡情應會謹慎將事，在得以確定民眾違規事實之前提
    下，始予掣單舉發，故該證人之證述應足以作為認定受處分
    人違規事實之依據，受處分人前揭所辯，自難採信。又道路
    交通管理處罰條例或相關法規並未規定要求執行交通勤務員
    警於舉發交通違規案件時，應以錄音、錄影或其他方式蒐證
    為之，執行查察取締勤務之人員以其親身經歷之舉發過程，
    於法院具結後以證人身分接受訊問，而就行為人違規事實加
    以證述，法院於衡量審酌其證詞之證明力高低後，採其證言
    作為認定判斷之基礎，自非法所不許，是本件警員並未以錄
    影或其他設備佐證本件違規，亦不影響其舉發之效力，併予
    敘明。本件事證明確，受處分人違規行為堪以認定，應依法
    裁罰。至前揭舉發時、地之路口監視錄影資料，業已逾保留
    期限而無留存乙情，有臺北大眾捷運股份有限公司98年1 月
    15日北捷政字第09830192700 號函1 份存卷可考（見本院卷
    第44頁），本院自無從調查，併此敘明。
五、綜上所述，受處分人確有騎乘車牌號碼AOW-967 號重型機車
    ，於上揭時、地，行經有燈光號誌管制之交岔路口闖紅燈之
    違規行為。，且於舉發通知單所載應到日期前提出申訴，從
    而原處分機關依道路交通管理處罰條例第53條第1 項、第63
    條第1 項第3 款等規定，裁處受處分人罰鍰1,800 元並記違
    規點數3 點，核無違誤。受處分人聲明異議，指摘原處分不
    當，為無理由，應予駁回。
據上論斷，應依道路交通案件處理辦法第19條，裁定如主文。
中    華    民    國    98    年    6    月    26    日
                  交通法庭    法  官  謝昀璉
上正本證明與原本無異。
如不服本裁定，應於裁定送達後5 日內向本院提出抗告狀。
                              書記官  鄭雅文
中    華    民    國    98    年    6     月    30    日


司法院資訊處製作；財團法人民間司法改革基金會備份。
